【裁判字號】    90,上訴,1604
【裁判日期】    901225
【裁判案由】    毒品危害防制條例
【裁判全文】
臺灣高等法院臺中分院刑事判決                    九十年度上訴字第一六四號
    上  訴  人  即
    被      告  乙○○
    指定辯護人  本院公設護人甲○○
    被      告  丙○○
    選任辯護人  張皓帆
                羅豐胤
                洪明儒律師
右被告等因違反毒品危害防治條例案件，不服臺灣台中地方法院九十年度訴字第六六
號中華民國九十年七月三十一日第一審判決（起訴案號：臺灣台中地方法院檢察署八
十九年度偵字第一０四六０號），提起上訴，本院判決如左：
    主  文
原判決關於乙○○販賣第二級毒品、定執行刑及丙○○部分撤銷。
乙○○連續販賣第二級毒品，處有期徒刑捌年。扣案之第二級毒品安非他命捌包（淨
重拾玖點玖柒公克）沒收銷燬之，分裝管伍支、研磨棒壹支、電子砰壹個及分裝袋陸
佰肆拾柒個，均沒收，販第二級毒品所得新台幣萬元沒收，如全部或一部不能沒收
時，以其財產抵償之。
丙○○連續販賣第二級毒品，處有期徒刑柒年陸月。扣案之記帳單張沒收，販賣第
二級毒品所得新台幣肆萬貳仟元沒收，如全部或一部不能沒收時，以其財產抵償之。
    事  實
一、乙○○因施用毒品而認識綽號「阿成」之成年男子。詎乙○○竟基於意圖營利之
    概括犯意，先於八十九年一月間，以每一錢（即三點五公克）新台幣（下同）一
    千八百元之代價，向綽號「阿成」之成年男子，每次約購入價值二至三萬元之第
    二級毒品安非他命，再自八十九年一月廿四日起至二月一日止，在其台中縣大甲
    鎮○○路一四七之五號住處，以每一錢安非他命二千元之代價，販賣安非他命給
    丙○○多次，以供丙○○另行轉賣，販賣所得共三萬元。
二、丙○○基於意圖營利之概括犯意，先於八十九年一月間，連續以每一錢（三點五
    公克）二千元之代價，向乙○○購入第二級毒品安非他命多次，再以00000
    00000及0000000000之行動電話為聯絡工具，在台中縣、市不詳
    地點，以每錢三千元至三千五百元不等之價格，分別（一）於八十九年一月廿四
    日，以五千元之代價，販賣安非他命予綽號「Ａ－ＤＩ」；以三千五百元之代價
    ，販賣安非他命予綽號「文正」；以二千元之代價，販賣安非他命予綽號「苑」
    ，（二）於八十九年一月廿八日，以九千五百元之代價，販賣安非他命予綽號「
    柯」，得款七千五百元，尚有二千元未收取；以五千元之代價，販賣安非他命予
    綽號「明」，計得款五千元（其中四千元事後已收取），（三）於八十九年一月
    廿九日，以三千元之代價，販賣安非他命予綽號「阿和」，（四）於八十九年一
    月三十日，以三千五百元之代價，販賣安非他命予綽號「Ａ－ＤＩ」，得款三千
    元，尚有五百元未收取；以二千元之代價，販賣安非他命予綽號「宣」，（五）
    於八十九年二月一日，以三千元之代價販賣安非他命予綽號「小糖」；以三千元
    之代價，販賣安非他命予綽號「小明」，得款二千元，尚有一千元未收取；以九
    千元之代價，販賣安非他命予綽號「阿和」，得款六千元，尚有三千元未收取，
    合計所得為四萬二千元（不含尚未收取之價錢六千五百元）。
三、嗣於八十九年二月一日晚上八時三十分許，為警持搜索票，在台中縣大甲鎮○○
    路一四七之五號乙○○住處，當場查獲，並扣得乙○○所有之安非他命八包（總
    毛重共二十二．六四公克、總淨重，二十．０七公克，共取０．一公克鑑驗，總
    餘十九．九七公克）、販賣安非他命用之工具分裝管五支、研磨器一支、電子磅
    秤一個、分裝袋六百四十七個及丙○○所有供記載販賣安非他命用之記帳單三張
    。
四、案經苗栗縣警察局通宵分局報請臺灣臺中地方法院檢察署檢察官偵查起訴。
    理  由
一、訊據上訴人即被告（下稱被告）乙○○、丙○○均矢口否認有販賣安非他命犯行
    ，被告乙○○辯稱：伊沒有販賣第二級毒品安非他命予丙○○，僅有給他吸用而
    已云云；被告丙○○則辯稱：伊沒有販賣安非他命，當時之所以在警察局會承認
    伊有販賣安非他命，是因為偵訊時伊毒癮發作，狀況不佳，所說的根本不實在，
    至於扣案之記帳單，其上所載的資料是伊朋友知道伊有地方可以拿藥（指安非他
    命），才與伊一起出資合買或託伊買的記錄云云。惟查：
二、本件被告丙○○於警詢中之錄音情形，經原審先後二次勘驗該錄音帶，其結果為
    ：「播放內容與警訊筆錄大致相符，丙○○答話正常，錄音過程中被告回答完畢
    後，先按暫停，等警員寫完之後，再重新開啟狀況。」，有勘驗筆錄在卷可按，
    且證人即本件承辦警員刑克明於原審證稱：「錄音帶有斷續的情形，是因為伊開
    始問的時侯，才開始錄，她答的時侯又開始錄，所以才會產生暫停再開的現象，
    又從錄音帶中就可以清楚的聽出被告丙○○與伊在對話，完全是照著被告所說的
    話記錄下來，而且錄音前後，被告均無毒癮發作。」等語，且該錄音帶中並無強
    暴、脅迫、利誘、詐欺或其他不正之方法等語氣，被告丙○○在警詢之自白應係
    出於自由意志所供，甚為明顯。是被告丙○○辯稱當時其係因毒癮發作云云，自
    不足採信。至於該錄音雖有斷續之現象，乃筆錄之製作者為免於繕寫之該段時間
    形成錄音空白的作法所致，尚難謂有何不法之事，則被告丙○○在警訊之自白既
    係出於自由意思而所供，且其自白核與事實相符，縱令司法警察（官）對其詢問
    未經全程連續錄音或錄影，致詢問程序不無瑕庛，仍難謂其於警訊時之自白無證
    據能力。
三、右揭被告乙○○販賣第二級毒品安非他命予丙○○之事實，業據被告丙○○於警
    訊、偵審中均供述甚明，其於八十九年二月二日第一次警訊時供稱：「記錄簿上
    註記的業績是我於八十九年一月廿四日至二月一日止，向乙○○買安非他命，再
    分別轉售販賣安非他命給我紀錄簿內的那些綽號Ａ－ＤＩ，，等人，藍色原子筆
    記錄的是我轉售安非他命給那些綽號之人當天日期已收到之金額，紅色原子筆登
    記的則是購買人尚欠的金額。」、「伊轉售販賣給其他人的安非他命均是向乙○○以新台幣二千元，一錢重（三．五公克）購買安非他命，伊再以每錢三千元至
    三千五百元不等價格轉售他人」等語，又被告丙○○、乙○○為朋友關係，二人
    間並無任何仇隙，被告丙○○自無挾怨誣陷之必要，且丙○○於八十九年二月一
    日為警查獲所採集之尿液確呈海洛因及安非他命陽性反應，再參以被告乙○○於
    警訊中亦自承：「其以一錢（三點六公克）一千八百元之代價向綽號阿成販入安
    非他命，再以二千元之代價賣出，丙○○每天不定時向伊買一錢或二錢（安非他
    命）轉賣出去。」等語，並有扣案之安非他命八包（總毛重共二十二．六四公克
    、總淨重二十．０七公克，共取０．一公克鑑驗，總餘十九．九七公克）、分裝
    管五支、研磨器一支、電子磅秤一個、分裝袋六百四十七個扣案可稽，且扣案之
    物，均係被告乙○○所有之物，亦據其供明在卷，足證被告二人上開供詞可信。
四、右揭被告丙○○販賣第二級毒品安非他命之事實，業據被告丙○○於警訊中供述
    甚明，並供稱：「他們主動打伊所有之0000000000及0000000
    000之行動電話，與伊連絡交易地點及時間，伊就攜帶安非他命到指定地點，
    大部分都在台中市區，地點不一定。」，證人戊○○於警訊中亦證稱：「（你怎
    麼知道丙○○要去交易販賣安非他命？）是我由乙○○家宅出發前，丙○○告訴
    我，去交易販賣安非他命，是我自己願意陪她一起去的。」等語，均與被告丙○○警訊中之供述大致相符合，並有販賣毒品記帳單三張附卷可稽，又依上開被告
    丙○○及證人戊○○筆錄所載，被告丙○○販賣安非他命時除了被告丙○○外，
    就是由證人戊○○一同前往，並無第三人參與或共同去販賣，益證被告丙○○供
    稱是合資或託買均不可採。
五、查被告丙○○在八十九年二月二日第一次警訊時業據其供稱「記錄上註記的業績
    是我於．．．，（如附件附１、２  ３登記資料。」等語（偵查卷第十九頁），
    扣案之被告丙○○販賣第二級毒品之記帳單業績表亦確實載有（一）一月廿四日
    ，五千元「Ａ－ＤＩ」、三千五百元「文正」、二千元「苑」，（二）一月廿八
    日，七千五百元（二千元－以紅筆記載）、一千元（四千元－以紅筆記載、藍筆
    註明已清）「明」，（三）一月廿九日，三千元「阿和」，（四）一月三十日，
    三千元（五百元－「以紅筆記載）「Ａ－ＤＩ」、二千元「宣」，（五）二月一
    日，三千元「小糖」、二千元（一千元－以紅筆記載）「小明」、三千元、三千
    元（同日第二次三千元－以紅筆記載）阿和等內容，核與被告丙○○在第一次警
    訊時之供述相符，嗣被告丙○○在八十九年四月二十一日警訊時改稱該份帳單係
    有關其所從事人壽保險業績及客戶簡稱及本院審理中改稱僅販賣二次云云，自屬
    避重就輕之詞。其於原審另供稱「紅色數目是我自己先付的金額，藍色數目的是
    我買的全部金額，藍色的扣掉紅色的是他們要給我的錢。」（見原審筆錄第三十
    二頁），但依上開業績表所載，其中綽號「明」該部分，以藍筆所載為一千元，
    紅筆所載為四千元，藍筆所載金額反而比紅筆所載金額少，足見被告丙○○於八
    十九年四月二十一日警訊及原審之所為上開翻異與實情不符，當以其在八十九年
    二月二日第一次警訊時所供為可採，故依上開業績所記被告丙○○販賣安非他命
    所得合計為四萬二千元（不含尚未收取之價錢六千五百元）。且依於上開八十九
    年二月二日第一次警訊時所供向被告乙○○購買安非他命之價錢為每錢二千元，
    則被告丙○○歷次販賣安非他命之數量應為（一）於八十九年一月廿四日販賣安
    非他命予綽號「Ａ－Ｄ」，五千元時約一．五錢；販賣安非他命予綽號「文正」
    三千五百元時，計一錢；以二千元之代價，販賣安非他命予綽號「苑」約０．五
    錢（採有利被告乙○○之方法計算），（二）於八十九年一月廿八日，以九千五
    百元之代價，販賣安非他命予綽號「柯」，計三錢；以五千元之代價，販賣安非
    他命予綽號「明」時約一．五錢。（三）於八十九年一月廿九日，以三千元之代
    價，販賣安非他命予綽號「阿和」，計一錢，（四）於八十九年一月三十日，以
    三千五百元之代價，販賣安非他命予綽號「Ａ－ＤＩ」，計一錢；以二千元之代
    價，販賣安非他命予綽號「宣」約０．五錢，（五）於八十九年二月一日，以三
    千元之代價販賣安非他命予綽號「小糖」，計一錢；以三千元之代價，販賣安非
    他命予綽號「小明」，計一錢；以九千元之代價，販賣安非他命予綽號「阿和」
    時為三錢，合計被告乙○○賣予被告丙○○之安非他命共十五錢，以每錢二千元
    計，被告乙○○販賣安非他命予被告丙○○之所得為三萬元，核與被告乙○○於
    警訊所陳「從中得利約二至三萬元左右。」尚無不合。
六、再者，被告乙○○以每錢一千八百元之代價販入安非他命，以二千元之價格賣出
    ；被告丙○○以每錢二千元之價格販入安非他命，而以三千或三千五百元之價格
    賣出，足認被告二人有營利之意圖甚明。綜上所述，本件事證明確，被告等二人
    之犯行，堪以認定。
七、核被告乙○○、丙○○二人所為，均係犯毒品危害防制條例第四條第二項販賣第
    二級毒第二級毒品罪。渠等二人持有安非他命進而販賣，其持有之低度行為為販
    賣之高度行為所吸收，均不另論以持有第二級毒品罪。又被告乙○○、丙○○所
    為多次販賣第二級毒品行為，均時間緊接，所犯構成要件相同，顯係各基於概括
    犯意反覆為之，為連續犯，均依刑法第五十六條之規定，各論以一罪，除本刑為
    無期徒刑部分，不加重其刑外，並分加重其刑。
八、原審為科刑之判決，雖非無見，惟關於被告丙○○販販賣安非他命予綽號「柯」
    之二千元、「明」之四千元、「Ａ－ＤＩ」之五百元、「小明」之一千元、「阿
    和」之三千元，均為上開業績中之紅筆部分，已據被告丙○○供稱屬是尚未收取
    之部分，尚未可認係其販賣所得，而綽號「明」該部分，其中紅筆所載之四千元
    業經被告丙○○以藍筆加註「已清」二字於其後，該四千元亦應認為業已收取，
    自應併計在販毒所得之內，故實際所得共為四萬二千元，原審誤計為四萬八千五
    百元，而被告乙○○上開販毒所得應為三萬元，因被告乙○○賣予被告丙○○之
    安非他命，每錢二千元，衡諸常情難謂有零數，原審認其販毒所得為三萬二千三
    百三十三元，均有未合。上訴人上訴意旨仍執陳詞否認犯罪，空言指摘原判決不
    當，雖無理由，惟原審判決既有可議，應由本院將原決關於被告乙○○販賣第二
    級毒品、定其執行刑及被告丙○○部分撤銷改判。爰審酌被告等二人素行尚稱良
    好，然為圖小利，嚴重戕害他人之身心健康，惡性非輕，惟念及其等二人所得利
    益無多等一切情狀，各量處如主文所示之刑，以資懲儆。被告乙○○販賣第二級
    毒品安非他命所得三萬元，及被告丙○○販賣第二級毒品安非他命所得四萬二千
    元，雖均未扣案，然毒品危害防制條例第十九條第一項，係採義務沒收主義，仍
    應依該條項之規定宣告沒收，如全部或一部不能沒收時，以其財產抵償之。安非
    他命八包（總毛重共二十二．六四公克、總淨重二十．七公克，共取０．一公克
    鑑驗，總餘十九．九七公克），為查獲之毒品，爰依毒品危害防制條例第十八條
    第一項前段之規定，予以沒收銷燬之；另分裝管五支、研磨器一支、電子磅秤一
    個、分裝袋六百四十七個，為被告乙○○所有，業據其供明在卷，與被告丙○○
    所有之記帳單三張，均為渠等供其販賣安非他命所用之物，併依毒品危害防制條
    例第十九條第一項之規定，沒收之。至被告丙○○所有之0000000000
    及0000000000之行動電話未能證明係專供販賣第二級毒品安非他命之
    用，故不諭知沒收，附此說明。
九、公訴意旨另以：被告乙○○除於事實欄一所示之時地販賣安非他命予丙○○外，
    另自八十八年十一月某日起至八十九年二月一日止，連續販賣安非命予綽號「阿
    胖」、「阿龍」等不詳姓名之男子三、四次，因認被告乙○○另涉犯毒品危害防
    制條例第四條第二項之販賣第二級毒品罪之罪嫌等語。按犯罪事實應依證據認定
    之，無證據不得推定其犯罪事實，刑事訴訟法第一百五十四條定有明文。又認定
    不利於被告之事實，須依積極證據，苟積極證據不足為不利於被告事實之認定時
    ，即應為有利於被告事實之認定，更不必有何有利之證據（最高法院三十年上字
    第八一六號判例參照）。訊之被告乙○○堅決否認有販賣安非他命予綽號「阿胖
    」及「阿龍」等人之犯行。經查：按被告乙○○於警訊中雖自承有販賣安非他命
    予綽號「阿胖」及「阿龍」等人，惟於原審法院審理中已否認，且並無綽號「阿
    胖」、「阿龍」等人之正確年籍、住居所等資料及其他物證以供查證，即無法證
    明被告乙○○確有販賣毒品予綽號「阿胖」、「阿龍」等人，亦無其他積極證據
    足以證明被告乙○○有公訴人指訴該部分之犯行，原應為無罪之諭知，惟公訴人
    認此部分與上開論罪科刑之部分，有連續犯之裁判上一罪關係，爰就此部分，不
    另為無罪之諭知。
十、被告乙○○就其轉讓第一級、第二級毒品部分，業據其撤回上訴在案，附此說明
    。
據上論斷，應依刑事訴訟法第三百六十九條第一項前段、第三百六十四條、第二百九
十九條第一項前段，毒品危害防制條例第四條第二項、第十八條第一項前段、第十九
條第一項，刑法第十一條前段、第五十六條，判決如主文。
本案經檢察官丁○○到庭執行職務。
中      華      民      國      九十     年      十二     月    二十五  日
                                  臺灣高等法院台中分院刑事第十庭
審判長法  官  林  照  明
                                              法  官  蔡  名  曜
                                              法  官  盧  江  陽
右正本證明與原本無異。
如不服本判決應於收受送達後十日內向本院提出上訴書狀，其未敘述上訴之理由者並
得於提起上訴後十日內向本院補提理由書（均須按他造當事人之人數附繕本）。
                                              書記官  陳  妙  瑋
中      華      民      國      九十     年      十二     月    二十七  日
附錄論罪科刑法條
毒品危害防制條例第十條：
施用第一級毒品者，處六個月以上五年以下有期徒刑。
施用第二級毒品者，處三年以下有期徒刑。                                  Ｉ


司法院資訊處製作；財團法人民間司法改革基金會備份。
